【裁判字號】    99,交聲,437
【裁判日期】    991126
【裁判案由】    違反道路交通管理處罰條例聲明異議
【裁判全文】
臺灣新竹地方法院交通事件裁定         99年度交聲字第437號
原處分機關    交通部公路總局新竹區監理所新竹市監理站
異  議  人
即受處分人    蕭孟莉
上列異議人因違反道路交通管理處罰條例案件，對於交通部公路
總局新竹區監理所新竹市監理站中華民國99年 7月12日所為之竹
監新三字第裁51-DB0000000號違反道路交通管理事件裁決處分，
聲明異議，本院裁定如下：
       主  文
原處分撤銷。
蕭孟莉不罰。
       理  由
一、異議人，不服第 8條主管機關所為之處罰，得於接到裁決書
    之翌日起20日內，向管轄地方法院聲明異議，又法院認為聲
    明異議有理由或聲明異議雖無理由而原處分不當或違法者，
    應以裁定將原處分聲明異議部分撤銷，並自為裁定，道路交
    通管理處罰條例第87條第1項、道路交通事件處理辦法第 19
    條分別定有明文。又機器腳踏車駕駛人，不在規定車道行駛
    者，處新臺幣（下同）600元以上1,800元以下罰鍰，併予以
    記違規點數1點，道路交通管理處罰條例第45條第13款、第
    63 條第1項第1款分別定有明文。
二、原處分意旨略以：異議代理人蔡文瑞於民國99年6月1日17時
    33分許於桃園縣平鎮市○○路、環南路口，因於機車禁行車
    道駕駛機車，遭桃園縣政府警察局平鎮分局員警填掣桃警局
    交字第 DB0000000號舉發通知單，逕行舉發異議人「機車行
    駛禁行機車道」。嗣異議人不服而於舉發通知單所載應到案
    期限內向原處分機關提出陳述，惟經原處分機關函請舉發單
    位調查結果，仍認異議代理人確有前揭違規行為，乃於99年
    7 月12日以竹監新三字第裁51-DB0000000號違反道路交通管
    理事件裁決書，依道路交通管理處罰條例第45條第13款及違
    反道路交通管理事件統一裁罰基準表之規定，裁處異議人罰
    鍰新臺幣600元並記違規點數1點等語。
三、聲明異議意旨略以：異議人即受處分人蕭孟莉主張舉發當時
    ，實際駕駛人為蔡文瑞而非異議人，且該管轄區域內之警察
    局未依道路交通慣例於 300公尺前設立警示牌，故該「禁行
    機車」之標誌僅具提醒作用，不得作為裁罰之依據，爰請求
    撤銷原處分等語。
四、經查：
(一)、異議人蕭孟莉所有之車牌號碼F6E-202 號重型機車於前揭時
    、地，有不依規定行使車道之情形，為異議人所不爭執，復
    有舉發通知單影本1紙、採證照片1張附卷可稽，是異議人車
    輛確有系爭違規事實，自堪認定。至異議人固以前詞置辯，
    惟查，對於以科學儀器採證機車未依規定車道行駛，並無要
    求於儀器前方300 公尺處設立警告標誌之行政慣例，此有本
    院公務電話紀錄1 紙在卷可參，是異議人前開所辯當無可採
    。
(二)、惟按，前述道路交通管理處罰條例第45條第13款之規定，顯
    係以汽車之「駕駛人」為處罰之主體。另按汽車駕駛人之行
    為有下列情形之一，當場不能或不宜攔截製單舉發者，得逕
    行舉發：五、違規停車。第一項逕行舉發，應記明車輛牌照
    號碼、車型等可資辨明之資料，以汽車所有人為被通知人製
    單舉發。道路交通管理處罰條例第 7條之2第1項第5款、第4
    項復規定甚明。又本條例之處罰，受舉發違反道路交通管理
    事件之受處罰人，認為受舉發之違規行為應歸責他人者，應
    於舉發違反道路交通管理事件通知單應到案日期前，檢附相
    關證據及應歸責人相關證明文件，向處罰機關告知應歸責人
    ，處罰機關應即另行通知應歸責人到案依法處理。逾期未依
    規定辦理者，仍依本條例各該違反條款規定處罰，亦據道路
    交通管理處罰條例第85條第 1項、違反道路交通管理事件統
    一裁罰標準及處理細則第36條規定明確。細繹前述細則之涵
    義及道路交通管理處罰條例係以汽車駕駛人為處罰對象之立
    法原則，應指處罰機關在當場不能攔截製單舉發，而以汽車
    所有人逕行舉發之例外情形，於知悉實際違規駕駛人之年籍
    資料時，應即通知違規駕駛人到案而對其處罰，使實際違規
    者受到應有之行政裁罰，非可拘泥於條文文字所載，而認應
    侷限於由汽車所有人告知違規駕駛人之資料時始可另對違規
    駕駛人處罰。經查，本件交通違規行為之實際駕駛人即異議
    代理人蔡文瑞業於舉發通知單所載應到案日期即99年7月8日
    當日具狀申訴，並自承舉發當時車輛係由其本人駕駛之事實
    ，復載明其姓名、身分證字號、聯絡地址、電話等情，有異
    議代理人撰擬之民事聲明異議狀影本 1份及採證照片上明顯
    可見係 1名男性騎士駕駛該重型機車等可資佐證。足認原處
    分機關於舉發通知單所載之應到案日期當日，即得知悉本件
    逕行舉發違反道路交通管理事件之「實際違規駕駛人」姓名
    、年籍、住址等事項，依前開規定及說明，原處分機關自應
    另行通知該實際違規駕駛人即異議代理人蔡文瑞到案依法處
    理，尚不得逕對車輛所有人即異議人蕭孟莉處罰。
(三)、綜上，本件異議人聲明異議之內容雖無理由，惟原處分機關
    對非違規駕駛人之機車所有人即異議人蕭孟莉裁處罰鍰 600
    元並記違規點數 1點之裁決處分，依前開規定於法尚有未合
    ，自應由本院撤銷原處分，併諭知異議人不罰，以資適法。
    至對本件實際違規駕駛人即異議代理人蔡文瑞之處罰，應由
    主管機關另行裁處，併此敘明。
五、應依道路交通事件處理辦法第19條前段，裁定如主文。
中    華    民    國    99    年    11    月    26    日
                  交通法庭法  官        楊數盈
以上正本證明與原本無異。
如不服本裁定，應於裁定送達後5日內向本院提出抗告狀。
中    華    民    國    99    年    11    月    26    日
                          書記官        陳麗麗

司法院資訊處製作；財團法人民間司法改革基金會備份。
